最高法院刑事判決　　　　　　　　　　　　　　　八十七年度台上字第一六四三號
　　上　訴　人　甲○○
　　選任辯護人　謝清福律師
右上訴人因過失致人於死案件，不服台灣高等法院中華民國八十七年一月九日第二審
更審判決（八十六年度重上更(五)字第六九號，起訴案號：台灣板橋地方法院檢察署八
十一年度偵字第一七二七○、一七八九○號），提起上訴，本院判決如左：
    主  文
原判決撤銷，發回台灣高等法院。
    理  由
本件原判決認定上訴人甲○○於民國八十一年十月十四日晚上十一時許，駕駛000
－0000號自用小客車，沿台北縣林口鄉○○路往高速公路方向行駛。途經林口鄉
○○路與文化一路之交岔路口前，應注意該處行車速度不得超過時速四十公里，同時
因天雨視線不清，尤應注意減速慢行，作隨時停車之準備。且依當時情況，並無不能
注意之情形，竟疏未注意，仍以時速約五十公里之速度疾駛。致發現同向在前未靠右
行駛由被害人黃金程所騎乘之腳踏車時，因閃避不及，些微擦撞黃金程身體，將之連
車撞倒在地，使黃金程頭胸及下肢挫傷。經送醫急救，延至翌日凌晨零時五分許，因
胸腔出血不治死亡。上訴人見狀，加速逃離現場，為目睹路人周業文記下車號，報警
處理等情。因而撤銷第一審判決，改判論處上訴人因過失致人於死罪刑，固非無見。
惟查：(一)原判決認定上訴人駕車疏未注意，以時速約五十公里之速度疾駛，發現同向
在前未靠右行駛由黃金程所騎乘之腳踏車時，因閃避不及，些微擦撞黃金程身體，將
之連車撞倒在地，使黃金程頭胸及下肢挫傷，因胸腔出血不治死亡等情。係引用證人
周業文於警偵訊所供及上訴人自承開車行經肇事地點，並感覺到車子左前輪壓到東西
等語，為論處其罪刑證據之一。但上訴人車輛僅「些微擦撞黃金程身體」將之連車撞
倒在地，是否可能產生如證人周業文所稱之「撞擊聲」？且台灣省台北縣區車輛行車
事故鑑定委員會函載，依被害人所騎之腳踏車前叉後彎之受損情形，應屬正面與物體
接觸（見原審交上訴字第二九號卷第十三頁背面），如上訴人車輛些微擦撞黃金程身
體，將之連車撞倒在地，是否可能造成此種情形？原判決理由雖謂上訴人與被害人行
車屬同方向，而上訴人自後些微擦撞被害人倒地，被害人連腳踏車因擦撞之拖動，急
速向前衝人車倒地，從而腳踏車前叉後彎，而後輪無損，殆無疑義等語，但僅人車倒
地，何以會造成腳踏車前叉後彎，而後輪無損之情形，原判決並未述敘其認定之理由
，復未說明，認定上訴人之車「些微擦撞被害人身體」之理由，自欠允當。原判決既
認定上訴人所稱開車行經肇事地點，並感覺到車子左前輪壓到東西為可採取，但究竟
壓到何種東西？如壓到被害人或其所騎之腳踏車，依原判決認定之事實，似無可能。
實情究竟如何？原判決未予釐清，遽行判決，自難昭折服。(二)本件上訴人是否涉犯過
失致人於死罪行，關鍵在於被害人騎腳踏車於上揭時地，究為上訴人所駕之自用小客
車撞倒致胸腔出血不治死亡，或係為不明貨車撞倒在地，適上訴人駕車途經該處輾壓
被害人倒地之腳踏車。則證人周業文目擊上訴人駕車途經肇事地點時，車禍是否已發
生，即屬相當重要之關鍵。本院前多次發回意旨已指明應調查周業文報案時間，與其
他報案人之先後順序，以釐清疑點。而原判決理由先謂證人蘇勝義證稱：其當晚值班
，當時有人打電話報案約四、五通，未報名，最後一通有提供一車號即000－00
00，說該車曾在現場逗留一會後離開，非常可疑等語，因認證人周業文親睹車禍之
發生至明等情。係認周業文為最後一通報案之人。繼而引用證人蘇勝義於原審調查時
證稱：「當時我在值班，打電話有男的、有女的，但都沒有通報姓名、第一通到最後
一通相隔多少時間忘了，因距今天太久了，我沒印象，當時車號是報案人就講了，曾
說過相隔半小時，但報案人都說不要問我姓名，我祇是提供線索，最後一通電話不是
周業文打的……，足見上開共四、五通電話相距半小時之記憶，容有錯誤，且最後一
通電話並非證人周業文所報案，則此自難執為有利於上訴人之論據」等情。又認周業
文非最後一通報案之人，致理由前後矛盾。實情如何？究竟證人蘇勝義於原審第一次
到庭所供可採信？或是最後一次於原審所供為可採取？此與認定上訴人是否犯罪至有
關係。原判決仍未予釐清，難認適法。(三)台灣省台北縣區車輛行車事故鑑定委員會曾
依上訴人肇事後之車損照片，而作成復函說明三、六有利於上訴人之結論。原判決不
予採取，於理由謂「故本案僅有八十一年偵字第一七二七○號偵卷第十六至十八頁之
照片，並無上訴人車損原始照片，此亦係本院前審送請台北縣區鑑定委員會鑑定之資
料，是該台北縣區鑑定委員會以不齊全之照片所為推測之詞，自不得據為上訴人有利
之認定」。但上訴人於第一次上訴本院所提出之理由狀，記載附於該理由狀之車損照
片，即為提出該委員會之照片（見本院八十二年度台上字第六二四二號卷第十三頁）
。本院前次發回意旨即指明應檢附該照片函該鑑定委員會，查明是否依該照片而作成
前揭復函說明三、六之結論，以查明上訴人是否駕車撞擊被害人肇事，或如其所辯僅
輾壓倒地之腳踏車。原判決仍未函請查明，即認並無其他車損照片，難認已盡職權調
查能事。(四)按刑事訴訟法第九十五條規定訊問被告應先告知下列事項：一犯罪嫌疑及
所犯所有罪名。罪名經告知後，認為應變更者，應再告知。二得保持緘默，無須違背
自己之意思而為陳述。三得選任辯護人。四得請求調查有利之證據。本件原判決於訊
問上訴人時，並未踐行上開程序，有其訊問及審判筆錄可按，難認無瑕，且於判決之
結果非無影響，自屬於法有違。上訴意旨執以指摘原判決不當，非無理由，應認有發
回更審之原因。本件雖屬刑事訴訟法第三百七十六條第一款所列之案件，惟於修正刑
事訴訟法施行前原得上訴於第三審法院，且已繫屬於法院，依刑事訴訟法施行法第五
條第一項規定，仍應依施行前之法定程序終結之，附此說明。
據上論結，應依刑事訴訟法第三百九十七條、第四百零一條，判決如主文。
中      華      民      國    八十七    年      五      月      十三    日
                              最高法院刑事第十庭
                                  審判長法官  吳  雄  銘
                                        法官  池  啟  明
                                        法官  陳  宗  鎮
                                        法官  石  木  欽
                                        法官  吳  火  川
      右正本證明與原本無異
                                              書  記  官
中      華      民      國    八十七    年      五      月     十八     日
